臺灣雲林地方法院民事裁定
111年度監宣字第188號
聲  請  人  林思彣  
相  對  人  林淑瑜  


上列聲請人聲請對相對人為監護宣告事件，本院裁定如下：
    主  文
宣告林淑瑜（女、民國00年0 月00日生、國民身份證統一編號：
Z000000000號）為受輔助宣告之人。
選定林思彣（女、民國00年0 月00日生、國民身份證統一編號：
Z000000000號）為受輔助宣告人之輔助人。
聲請費用新臺幣壹仟元由受輔助宣告之人負擔。
    理  由
一、本件聲請意旨如下：聲請人林思彣為相對人的女兒，相對人
    於民國（下同）109 年6 月8 日因精神分裂、幻想、憂鬱等
    等疾病，現已達不能為意思表示或受意思表示，或不能辨識
    其意思表示之效果，為此依民法第14條、第1110條、第1111
    條及家事事件法第164 條規定，聲請對相對人為監護之宣告
    等語。
二、法院對於監護之聲請，認為未達民法第14條第1 項之程度者
    ，得依民法第15條之1 第1 項之規定，為輔助之宣告，民法
    第14條第3 項定有明文；法院對於監護宣告之聲請，認為未
    達應受監護宣告之程度，而有輔助宣告之原因者，得依聲請
    或依職權以裁定為輔助之宣告，亦為家事事件法第174 條第
    1 項所明定。其次，對於因精神障礙或其他心智缺陷，致其
    為意思表示或受意思表示，或辨識其意思表示效果之能力，
    顯有不足者，法院得因本人、配偶、四親等內之親屬、最近
    一年有同居事實之其他親屬、檢察官、主管機關或社會福利
    機構之聲請，為輔助之宣告；受輔助宣告之人，應置輔助人
    ，民法第15條之1 第1 項、第1113條之1 第1 項亦定有明文
    。依民法第1113條之1 第2 項準用同法第1111條之1 規定，
    法院選定輔助人時，應依受輔助宣告之人之最佳利益，優先
    考量受輔助宣告之人之意見，審酌一切情狀，並注意下列事
    項：㈠受輔助宣告之人之身心狀態與生活及財產狀況。㈡受輔
    助宣告之人與其配偶、子女或其他共同生活之人間之情感狀
    況。㈢輔助人之職業、經歷、意見及其與受輔助宣告之人之
    利害關係。㈣法人為輔助人時，其事業之種類與內容，法人
    及其代表人與受輔助宣告之人之利害關係。
三、依據本院調查結果：
　㈠聲請人前述的主張，雖然已有提出親屬系統表、戶籍謄本、
    相對人之中華民國身心障礙證明等件可以證明，然而本院法
    官在鑑定人即信安醫療社團法人信安醫院沈眉君醫師前就應
    受監護宣告之人之精神或心智狀況訊問時，相對人可以回答
    自己的姓名、生日、住所地址、同住的家人以及子女成員數
    ，也知悉鑑定醫院的名稱及功能、鑑定在場的親人、鑑定當
    時的時間以及是否曾在鑑定醫院住院，又可以正確區辨仟元
    紙鈔、原子筆等件物品的名稱，也瞭解原子筆的用途，另能
    清楚辨識所提示卷面、塑膠繩等件物品的顏色，此外，相對
    人可以依正確順序覆誦「時鐘、快樂、黑色」等詞彙，對於
    自身的身體狀況或者是家裡三餐準備情形、鑑定當天中午用
    餐及餐食內容亦能大致回答，僅就自己的年齡、當日係何年
    何月何日、一般醫院的設置功能、鑑定當日中午用餐地點等
    等問題有無法回答或回答錯誤之情形，而對於數字簡單減法
    運算部分，例如111 年減掉55年、1,000 元買了7 元，或者
    是1,000 元拿去買3 元東西等結果之計算均不夠熟稔。又依
    據鑑定人沈眉君醫師出具鑑定報告記載：相對人之精神疾患
    目前仍有疾病慢性化殘餘的部分症狀，也有自我功能降低、
    判斷力降低的特徵，在人際互動、維護自身權益、金錢的獲
    得及運用方式明顯有較為不足的能力，因此相對人面對複雜
    的社會情境或面對重大事件判斷時，可能無法有效辨識，或
    考慮判斷的後果，建議相關的金錢、醫療等社會情境或要求
    的相關決策，宜由他人提醒或協助，依相對人過去病史及精
    神鑑定之所見，認為相對人目前的精神狀態已達因精神障礙
    或其他心智缺陷，致其為意思表示或受意思表示，或辨識其
    意思表示效果之能力顯有不足，但未達不能為意思表示或受
    意思表示或不能辨識其意思表示效果的程度，鑑定結論為相
    對人因精神障礙或其他心智缺陷，致其為意思表示或受意思
    表示，或辨識其意思表示效果之能力顯有不足，而建議為輔
    助宣告等語，有精神鑑定報告書1 份在卷可以查證。本院審
    酌前述各種情形，認定相對人非完全不能為意思表示或受意
    思表示，或不能辨識其意思表示之效果，實未達應受監護宣
    告之程度，僅是前述的能力顯有不足，而有受輔助之必要，
    因此依職權以裁定為輔助之宣告。
  ㈡關於輔助人人選部分，本院審酌聲請人林思彣為受輔助宣告
    人的女兒，而受輔助宣告之人尚有母親王勸之最近親屬，有
    親屬系統表、戶籍謄本附卷可以證明，並且考量聲請人林思
    彣有意願擔任受輔助宣告之人林淑瑜之輔助人，其他最近親
    屬即受輔助宣告人的母親王勸也同意聲請人林思彣擔任受輔
    助宣告人之輔助人，有同意書1 份在卷可以查證等等情況，
    認為聲請人林思彣應有輔助受輔助宣告人的能力，並適合擔
    任輔助人這個職務，所以由聲請人林思彣擔任輔助人，符合
    受輔助宣告之人林淑瑜的最佳利益，因此本院依據上述規定
    ，選定聲請人林思彣為受輔助宣告之人林淑瑜之輔助人。
四、依家事事件法第177 條第2 項、第164 條第2 項，裁定如主
    文。
中　　華　　民　　國　　111 　年　　9 　　月　　5 　　日
                    家事法庭    法  官  潘雅惠
以上正本係照原本作成。
如不服本裁定應於送達後10日內向本院提出抗告狀，並繳納抗告
費新臺幣1,000 元。
中　　華　　民　　國　　111 　年　　9 　　月　　5 　　日
                                 書記官 鄭伊純